【裁判字號】    89,易,4073
【裁判日期】    900823
【裁判案由】    誣告
【裁判全文】
臺灣高雄地方法院刑事判決                        八十九年度易字第四七三號
    公  訴  人  臺灣高雄地方法院檢察署檢察官
    被      告  乙○○
右列被告因誣告案件，經檢察官提起公訴（八十九年度偵字第二八四六號），暨併案
審理（八十九年度偵字第五二九號），本院判決如左：
    主  文
乙○○連續未指定犯人，而向該管公務員誣告犯罪，累犯，處有期徒刑參月；如易科
罰金，以參佰元折算壹日。
    事  實
一、乙○○前因妨害自由罪，經台灣桃園地方法院於八十六年八月十九日判處拘役四
    十日，不服上訴，經台灣高等法院於八十七年三月三日為原判決撤銷，改判有期
    徒刑四月確定，於八十七年五月間易科罰金執行完畢，仍不知悔悟。與甲○○、
    丙○○二人原商議合夥經商，並約明以乙○○名義申領票據以為生意使用，而該
    票據均由甲○○保管，嗣因意見不合，三人無意繼續合夥，乙○○見甲○○保管
    而退還之支票短少張數，向甲○○詢問後，發現甲○○已有開票交付他人，明知
    短少之支票均由甲○○交付他人，並未遺失，為免承擔票據責任，竟未指定犯人
    ，虛以支票遺失為由，先於八十八年八月三十日，至世華商業銀行桃園分行申報
    掛失止付其名義、帳號第二○○七八七─八號之票號第0000000號、00
    00000號、0000000號、0000000號、0000000號、0
    000000號、0000000號、0000000號、0000000號、
    0000000號、0000000號、0000000號支票，計十二張；以
    及於八十八年八月三十一日至玉山商業銀行中壢分行申報掛失止付帳號第000
    000000號，票號0000000號支票；均同時填具致警察局之遺失票據
    申報書及票據掛失止付通知書，意圖使不特定人受刑事處分，利用不知情之前述
    擔當付款銀行人員轉向警察機關誣告他人犯侵佔或竊盜罪並報請偵辦。嗣因執票
    人孫淑珠、曾李琴花等多人提示支票均不獲兌現，始知上情。
二、案經台灣高等法院檢察署核轉台灣高雄地方法院檢察署檢察官偵查起訴暨台灣嘉
    義地方法院檢察署併案審理。
    理  由
一、訊據被告乙○○對於右揭時、地以前開支票遺失為由申報掛失止付，同時填具致
    警察局之遺失票據申報書及票據掛失止付通知書之事實坦承不諱，然矢口否認有
    何誣告之犯行，辯稱：伊找不到甲○○，又已不再合夥，不知甲○○開票出去，
    故才報遺失云云。
二、然查：右揭事實，業據證人甲○○、丙○○二人於台灣嘉義地方法院檢察署檢察
    官偵查中證述明確在卷，復有台灣嘉義地方法院檢察署八十八年度偵字第七四一
    二號不起訴處分書、桃園縣票據交換所函、支票、退票理由單、遺失票據申報書
    、票據掛失止付通知書、掛失止付票據提示人資料查報表等影本、世華商業銀行
    九十年七月二十九日世銀桃字第一二七號函等在卷可佐，被告亦不否認票據原先
    係交由甲○○保管，至所辯不知已開票出去云云，然查，被告為一具有正常智識
    之人，對於合夥人交還之票據竟不加追問去向逕行申報遺失，自難謂係誤以為票
    據遺失，是被告前開所辯，要無足卸其罪責，本件事證明確，被告犯行堪以認定
    ，應予依法論科。
三、核被告所為，係犯刑法第一百七十一條第一項之未指定犯人而誣告罪。被告利用
    不知情之銀行職員實施犯罪，為間接正犯。被告前有如事實欄所載之犯罪科刑及
    執行情形，此有臺灣高雄地方法院檢察署刑案資料查註記錄表在卷可稽，其受有
    期徒刑執行完畢後，五年內再犯本件有期徒刑以上刑之罪，為累犯，依法加重其
    刑。公訴人併案部份與前開起訴論罪部份，屬同一犯罪事實，併予敘明。又誣告
    罪本屬侵害國家法益之罪，被告同日於同一金融行庫，利用同一誣告之機會，緊
    接申報多張票據遺失，應為誣告事實之追加，僅成立單一誣告罪，然其翌日又前
    往不同行庫連續申報不同之票據遺失，已難謂尚屬接續一罪之範疇，故其先後二
    次犯行，時間緊接，方法相同，觸犯構成要件相同之罪名，顯係基於概括犯意為
    之，應依連續犯之規定論以一罪，並加重其刑。爰遞加之。被告謊報世華商業銀
    行桃園分行帳號第二○○七八七─八號、票號第0000000號、00000
    00號支票遺失，誣告未指定犯人之部分，雖未據公訴人起訴，惟因此部分犯行
    與其他起訴未指定犯人之部分，有連續犯之裁判上一罪之關係，為起訴效力所及
    ，本院得以併予審判，附此敘明。爰審酌被告犯後不知悔悟，一味卸責，尚未與
    持票人洽商和解事宜，犯罪動機係為求避債，及其所生危害、生活狀況、智識程
    度，暨犯罪後之態度尚等一切情狀，量處如主文所示之刑，再按被告犯罪後，刑
    法第四十一條業於九十年一月四日修正，同年月十日公布施行，並於同年月十二
    日生效，該條第一項修正為：「犯最重本刑為五年以下有期徒刑以下之刑之罪，
    而受六個月以下有期徒刑或拘役之宣告，因身體、教育、職業、家庭之關係或其
    他正當事由，執行顯有困難者，得以一元以上三元以下折算一日，易科罰金」，
    是被告犯罪後法律已有變更，雖本案被告所犯罪名之法定刑度為一年以下有期徒
    刑、拘役或罰金刑，依修正前刑法第四十一條之規定，原得易科罰金，惟該新修
    正法條既加有但書之規定，對被告而言，仍屬不利，爰依刑法第二條第一項但書
    之規定，本院仍適用修正前易科罰金之規定，並諭知易科罰金之折算標準，以示
    懲儆。
據上論斷，應依刑事訴訟法第二百九十九條第一項前段，刑法第二條第一項但書、第
一百七十一條第一項、第五十六條、第四十七條、修正前第四十一條、罰金罰鍰提高
標準條例第一條前段、第二條，判決如主文。
本案經檢察官劉宗慶到庭執行職務。
中    華    民    國      九十      年       八       月     二十三     日
                                    臺灣高雄地方法院刑事第三庭
                  法  官  簡  志  瑩
右正本證明與原本無異。
如不服本判決，應於判決送達後十日內，向本院提出上訴狀。
                                        書記官  林  宜  正
中    華    民    國      九十      年       八       月     二十八     日
附錄論罪科刑法條：
中華民國刑法第一百七十一條第一項：
未指定犯人，而向該管公務員誣告犯罪者，處一年以下有期徒刑、拘役或三百元以下
罰金。


司法院資訊處製作；財團法人民間司法改革基金會備份。
